臺灣新北地方法院板橋簡易庭民事簡易判決
109年度板建簡字第93號
原      告  張麗雲  
訴訟代理人  林漢青律師
被      告  楊清男  
上列當事人間請求修復漏水等事件，本院於中華民國111年8月4
日言詞辯論終結，判決如下：
    主      文
被告應給付原告新臺幣貳拾叁萬捌仟零肆拾捌元，及其中新臺幣
貳拾壹萬壹仟壹佰元自民國一○九年十月六日起至清償日止，及
其中新臺幣貳萬柒仟零肆拾捌元自民國一一一年三月十一日起至
清償日止，均按週年利率百分之五計算之利息。
訴訟費用新臺幣貳拾陸萬貳仟貳佰柒拾元，其中新臺幣玖萬叁仟
叁佰零肆元由被告負擔，餘由原告負擔。
本判決得假執行。
　　事實及理由
壹、程序方面：
一、按訴狀送達後，原告不得將原訴變更或追加他訴，但請求之
    基礎事實同一者；擴張或減縮應受判決事項之聲明者，不在
    此限，民事訴訟法第255條第1項第2款、第3款定有明文。查
    本件原告起訴時訴之聲明為：㈠、被告應修繕其所有門牌號
    碼新北市○○區○○路00號5樓（下稱系爭5樓房屋）房屋使其不
    滲漏水至原告所有新北市○○區○○路00號4樓房屋（下稱系爭4
    樓房屋）；㈡、被告應給付原告新臺幣（下同）211,000元，
    及自起訴狀繕本送達翌日起至清償日止，按週年利率5％計算
    之利息（見本院卷第11頁）。嗣於民國111年6月23日以民事
    準備狀（三）變更訴之聲明為：被告應給付原告669,131元
    ，及其中211,000元自起訴狀繕本送達翌日起至清償日止，
    及其中458,131元自本準備書狀送達翌日起至清償日止，均
    按週年利率5％計算之利息（見本院卷第359頁），核原告所
    為之聲明擴張，與原訴請求所主張之基礎事實同一，僅擴張
    應受判決事項之聲明，證據資料亦得共通利用，核與前揭法
    律規定相符，自應准許。
二、按因訴之變更、追加或提起反訴，致其訴之全部或一部，不
    屬第427條第 1項及第2項之範圍者，除當事人合意繼續適用
    簡易程序外，法院應以裁定改用通常訴訟程序，並由原法官
    繼續審理，民事訴訟法第435條第1項定有明文。本件經原告
    為前揭訴之變更後，訴訟標的金額為 669,131元，已非民事
    訴訟法第 427條第1項、第2項之簡易訴訟，本應裁定改用通
    常訴訟程序，然兩造於本院 111年7月14日言詞辯論表示同
    意本件繼續適用簡易程序（見本院卷第 408頁），依前揭規
    定，本件自得繼續適用簡易程序，合先敘明。
貳、實體方面：
一、原告主張：
    原告係門牌號碼新北市○○區○○路00號4樓房屋（下稱系爭4樓
    房屋）之所有權人，被告係門牌號碼新北市○○區○○路00號5
    樓房屋（下稱系爭5樓房屋）之所有權人。系爭5樓房屋因被
    告未妥善維護修繕之不作為（下稱系爭不作為）而漏水致系
    爭4樓房屋自109年3月間開始漏水，發現位於書房上方之天
    花板漏水（下稱系爭漏水），因系爭漏水致原告受有如附表
    所示之損害，為此，原告依民法第184條第1項前段、同法第
    195條第1項之規定，提起本件訴訟，並聲明：如上揭更正之
    聲明。
二、被告則以：
　　系爭4樓房屋之漏水與系爭5樓房屋間無因果關係，因系爭4
    樓房屋上方並無系爭5樓房屋水管通過，且系爭5樓房屋用水
    度數並未增加，況被告於110年12月已將系爭5樓房屋改為明
    管，又原告故意破壞系爭5樓房屋之加壓馬達造成鑑定報告
    結果錯誤等語，資為抗辯，並聲明：原告之訴駁回。
三、兩造不爭執之事項：
㈠、原告為系爭4樓房屋之所有權人。
㈡、被告為系爭5樓房屋之所有權人。
四、本件爭點：
㈠、系爭4樓房屋天花板有無漏水？
　　查，原告主張系爭4樓房屋天花板漏水，業據其提出現場照
    片、初步勘察報告書、估價單及收據等件為證（見本院卷第
    35至47頁；第51至63頁），又本件經臺北市建築師公會（下
    稱系爭公會）鑑定，系爭公會110年12月30日（111）(十七
    ）鑑字第3059號鑑定報告書（下稱A鑑定報告）所載鑑定結
    果為：系爭4樓房屋書房、主臥室、主臥室浴廁天花板研判
    有滲漏水情形（見A鑑定報告第6頁），並鑑定時之現況照片
    為憑（見A鑑定報告附件七），堪認系爭4樓房屋天花板有漏
    水情事。
㈡、系爭損害與被告未妥善維護修繕系爭5樓房屋之不作為（下稱
    系爭不作為）間有無因果關係？
  ⒈按因故意或過失，不法侵害他人之權利者，負損害賠償責任
    ；土地上之建築物或其他工作物所致他人權利之害，由工作
    物之所有人負賠償責任，民法第184條第1項前段、第191條
    第1項本文分別定有明文。又侵權行為損害賠償責任規範之
    目的乃在防範危險，凡因自己之行為致有發生一定損害之危
    險時，即負有防範危險發生之義務。如因防範危險之發生，
    依當時情況，應有所作為，即得防止危險之發生者，則因其
    不作為，致他人之權利受損害，其不作為與損害之間即有因
    果關係，應負不作為侵權損害賠償責任（最高法院90年度台
    上字第1682號判決）。
  ⒉查諸A鑑定報告鑑定分析與結果部分記載：經測試系爭5樓房
    屋冷水給水管之水壓力試驗，壓力表有壓力迅速下降變動情
    形，表示受測試之冷水管有破損，該段冷水管正位於系爭4
    樓房屋持續漏水處之上方，因此研判系爭5樓房屋冷水給水
    管有明顯滲漏情形，鑑定結果為：系爭4樓房屋滲漏水原因
    研判為系爭5樓房屋冷水給水管破損導致，與系爭5樓房屋有
    關等內容（見A鑑定報告第6頁），足見系爭漏水係因被告所
    有之系爭5樓房屋冷水給水管破損肇致，倘被告即時修繕系
    爭5樓房屋破損之冷水給水管，顯能中斷系爭漏水之情形，
    則被告未適時修繕系爭5樓房屋破損之冷水給水管之系爭不
    作為，與系爭損害間，當有因果關係，依前揭說明，被告自
    應負不作為之侵權行為損害賠償責任。
　⒊損害賠償之項目、數額?
  ①如附表編號1所示修繕費用共111,548元部分
　　參諸系爭公會111年4月28日（111）（十七）鑑字第1059號
    補充鑑定報告書（下稱 B鑑定報告)鑑定結果（見B鑑定報告
    第4至6頁），系爭4樓房屋因系爭漏水受損而需進行下列修
    繕工程：
  主臥室、書房、浴廁天花板部分，合理工程費用為51,633元
    用；
　主臥室、書房、浴廁牆壁部分，合理工程費用為29,670元；
　修飾書房窗簾盒部分，合理工程費用為8,280元；
  分隔書房及主臥室之木製蝴蝶門，合理工程費用為4,715元；
　衣櫃回復原狀，合理工程費用為17,250元；
　　從而，原告就上開項目可請求之修繕費用共計111,548元（
    計算式：51,633元＋29,670元＋8,280元＋4,715元＋17,
　　250元＝111,548元) 
  ②如附表編號2所示冷氣機受損費用5,000元部分：
    原告並未提出事證證明其所有之冷氣機因系爭漏水而受有損
    害，此部分之請求自屬無據。又當事人已證明受有損害而不
    能證明其數額或證明顯有重大困難者，法院應審酌一切情況
    ，依所得心證定其數額，民事訴訟法第222條第2項固有明明
    ，惟需以已證明受有損害為前提，本件因原告尚未證明其所
    有之冷氣機因系爭漏水而受有損害，本院無從依前揭規定酌
    定損害賠償之數額，附此敘明。
  ③如附表編號3所示書櫃受損費用20,000元部分：
    原告並未提出事證證明其所有之書櫃因系爭漏水而受有損害
    ，此部分之請求自屬無據，本院亦無從酌定損害賠償之數額
    。
  ④如附表編號4所示木製床組及床頭櫃受損費用5,000元部分：
    原告並未提出事證證明其所有之木製床組及床頭櫃因系爭漏
    水而受有損害，此部分之請求自屬無據，本院亦無從酌定損
    害賠償之數額。
  ⑤如附表編號5所示書桌受損費用5,000元部分：
    原告並未提出事證證明其所有之書桌因系爭漏水而受有損 
    害，此部分之請求自屬無據，本院亦無從酌定損害賠償之數
    額。
  ⑥如附表編號6所示拆除費用27,500元部分：
　  原告主張因系爭漏水而需支付拆除費用27,500元部分，業據
    其提出施工地點為系爭4樓房屋之估價單1份為佐（見本院卷
    第393頁），堪認原告確因系爭漏水而受有需支出拆除費用2
    7,500元之損害。
  ⑦如附表編號7所示租金之損害257,083元部分：
    原告主張因系爭漏水而請求被告給付漏水期間給付不能使用
    系爭4樓書房、主臥及廁所相當租金之損害，為被告爭執。
    查，原告於本院言詞辯論時自承系爭房屋均為自住未曾出租
    ，亦未因系爭漏水而另租屋使用（見本院卷第410、411頁）
    ，況依原告所提漏水照片（見本院卷第35至47頁），系爭房
    屋仍得供居住使用，則原告請求被告給付相當租金之損害，
    即屬無據。
  ⑧如附表編號8所示精神慰撫金200,000元部分
　  按不法侵害他人之身體、健康、名譽、自由、信用、隱私、
    貞操，或不法侵害其他人格法益而情節重大者，被害人雖非
    財產上之損害，亦得請求賠償相當之金額，民法第195條第1
    項前段定有明文。次按不法侵害他人居住安寧之人格利益，
    如其情節重大，被害人非不得依民法第195條第1項規定請求
    賠償相當之金額（最高法院92年度台上字第164號判決）。
    是以，侵害他人住居安寧人格利益而達情節重大者，受侵害
    之人除財產損害外，並得請求精神上損害之慰撫金。查，系
    爭4樓房屋供原告居住使用，系爭4樓房屋因被告未適時修繕
    5樓房屋冷水給水管之不作為而生系爭漏水，導致系爭4樓房
    屋需進行如附表編號1所示修繕工程，堪認原告因本件漏水
    而受有居住安寧之人格利益之損害，審酌兩造學歷均為大學
    畢業，原告無業，名下有系爭4樓房屋；被告無業，名下有
    系爭5樓房屋及機車1部等財產所得情形，及本件漏水期間至
    少自109年8月24日即原告委請訴外人詹添全鑑定起至被告將
    系爭5樓房屋之110年12月8日止，約1年4月，本院認原告請
    求精神慰撫金為66,000元為適當；至逾此範圍之請求，則屬
    過高。
  ⑨如附表編號9所示抓漏費用6,000元部分：　 
　  原告因系爭漏水而支付漏水勘察費用，業據其提出估價單及
　  收據為證（見本院卷第63頁），原告請求此部分之費用，核
　  屬有據。 
  ⑩如附表編號10所示檢測費用5,000元部分：
    原告因系爭漏水而支付系爭4樓房屋現勘初步勘察費用5,000
    ，業據其提出收據為證（見本院卷第289頁），此部分之費
    用係為確認系爭4樓之漏水是否與被告所有之系爭5樓房屋有
    關，本院認與系爭不作為間有因果關係，原告請求此部分之
    費用，核屬有據。
  ⑪如附表編號11所示防水工程費用22,000元部分：
    原告因系爭漏水而僱工於系爭4樓房屋進行防水工程，業據
    其提出工程款估價單為據（見本院卷第291頁），原告請求
    此部分之費用，核屬有據。
  ⑫綜上，原告得請求之損害賠償數額共計為238,048元(計算式
    ：111,548元＋27,500元＋66,000元＋6,000元＋5,000元＋22,000
    元＝238,048元）
五、末按給付無確定期限者，債務人於債權人得請求給付時，經
    其催告而未為給付，自受催告時起，負遲延責任。其經債權
    人起訴而送達訴狀，或依督促程序送達支付命令，或為其他
    相類之行為者，與催告有同一之效力；遲延之債務，以支付
    金錢為標的者，債權人得請求依法定利率計算之遲延利息；
    應付利息之債務，其利率未經約定，亦無法律可據者，週年
    利率為5％，民法第229條第2項、第233條第1項前段及第203
    條分別定有明文。查，原告所提民事起訴狀繕本於109年10
    月5日送達被告，有本院送達證書可稽（見本院卷第81頁）
    ，原告自得請求被告給付211,000元自民事起訴狀送達翌日
    即109年10月6日起至清償日止按週年利率5％計算之利息；原
    告所提民事準備狀（二）繕本於111年3月10日送達被告，有
    本院送達證書可稽（見本院卷第302頁），原告自得請求被
    告給付27,048元(即本院判命逾原起訴狀請求損害賠償額211
    ,000元部分數額），自民事準備狀（二）送達翌日即111年3
    月11日起至清償日止，按週年利率5％計算之利息。
六、綜上所述，原告因被告未妥善維護修繕系爭5樓房屋即未適
    時修繕破損之冷水給水管之系爭不作為而受有系爭損害，是
    原告依侵權行為之法律關係請求被告給付原告238,048元及
    其中211,000元，自109年10月6日起至清償日止；及其中27,
    048元自111年3月11日起至清償日止，均按週年利率5％計算
    之利息，為有理由，應予准許；至原告逾此範圍請求，為無
    理由，應予駁回
七、本件事證已明，兩造其餘攻擊、防禦方法及舉證，經核於判
    決結果無影響，爰不逐一論列。
八、本件係就民事訴訟法第427條1項訴訟適用簡易程序所為被告
    敗訴之判決，爰依同法第389條第 1項第3款規定，職權宣告
    假執行。
九、訴訟費用負擔之依據：民事訴訟法第78條。本件訴訟費用額
    ，依後附計算書確定如主文所示金額。
中　　華　　民　　國　　111  　年　　8　　月　　19　　日
                  臺灣新北地方法院板橋簡易庭
                    法  官  吳孟竹
計    算    書
項        目          金      額（新臺幣）      備    註
第一審裁判費               7,270元
鑑定費用                 255,000元
合        計             262,270元
訴訟費用共262,270元，其中93,304元由被告負擔，餘由原告負
擔。
以上正本係照原本作成。
如不服本判決，應於送達後20日內，向本院提出上訴狀並表明上
訴理由，如於本判決宣示後送達前提起上訴者，應於判決送達後
20日內補提上訴理由書（須附繕本）。
如委任律師提起上訴者，應一併繳納上訴審裁判費。
中　　華　　民　　國　　111  　年　　8　　月　　19　　日
                   書記官 李庭君
附表一：
編號 項目 金額（新臺幣） 1 主臥、書房、浴廁天花板修繕工程51,633元；系爭4樓房屋主臥、書房、廁所牆壁修繕費用29,670元；木製蝴蝶門修繕費用4,715元；窗簾盒修繕費用8,280元；衣櫃修繕費用17,250元 111,548元 2 冷氣機 5,000元 3 書櫃 20,000元 4 木製床組及床頭櫃 5,000元 5 書桌 5,000元 6 拆除費用 27,500元 7 受有租金之損害 257,083元 8 精神慰撫金 200,000元 9 抓漏費用 6,000元 10 檢測費用 5,000元 11 防水工程費用 22,000元 總計  669,131元